臺灣高等法院刑事判決
110年度上更一字第38號
上  訴  人  臺灣新北地方檢察署檢察官
被      告  陳敬堯


選任辯護人  孫大龍律師(法扶律師)
上列上訴人因被告傷害案件，不服臺灣新北地方法院108年度易
字第357號，中華民國108年11月4日第一審判決（起訴案號：臺
灣新北地方檢察署108年度調偵字第273號），提起上訴，本院判
決後，經最高法院發回，本院更為判決如下：
    主  文
上訴駁回。
    理  由
一、公訴意旨略以：某真實姓名年籍不詳之成年男子駕駛車牌號
    碼0000-00號自小客車，搭載被告陳敬堯、告訴人陳俊賢、
    蔡郁瑩、陳○佃（98年12月生，真實姓名年籍詳卷）、陳○廷
    （102年1月生，真實姓名年籍詳卷），於107年3月17日10時
    30分許，停駛在新北市板橋區溪城路與金門街口處，彼此因
    故發生口角。被告與某真實姓名年籍不詳之成年男子，竟基
    於傷害之犯意聯絡，被告徒手、某真實姓名年籍不詳之成年
    男子持棍棒（未扣案）共同毆打告訴人之臉部、四肢，致告
    訴人因而受有顏面鈍傷、右側手部擦傷、右側手部挫傷、右
    側腳趾擦傷、左側膝部擦傷等傷害。因認被告與某真實姓名
    年籍不詳之成年男子共同涉犯刑法第277條第1項之傷害罪嫌
    。
二、按犯罪事實應依證據認定之，無證據不得認定犯罪事實；不
    能證明被告犯罪者，應諭知無罪之判決，刑事訴訟法第154
    條第2項、第301條第1項分別定有明文。又認定犯罪事實所
    憑之證據，雖不以直接證據為限，間接證據亦包括在內，然
    無論直接證據或間接證據，其為訴訟上之證明，均須於通常
    一般人均不致有所懷疑，而得確信其為真實之程度者，始得
    據為有罪之認定，倘其證明尚未達到此一程度，而有合理之
    懷疑存在時，即難遽採為不利被告之認定。公訴意旨認被告
    涉犯上開罪嫌，無非係以告訴人之指述、證人蔡郁瑩之證言
    、告訴人傷勢照片與仁愛醫院出具之診斷證明書為其主要論
    據。
三、訊據被告固不否認於上開時、地，與告訴人、告訴人之妻蔡
    郁瑩暨2名小孩，一同搭乘何賢政所駕駛之上開車輛，要前
    往板橋看土地，告訴人與何賢政在車內發生口角，何賢政遂
    下車、拿出塑膠棍揮打告訴人，致告訴人受有上開傷害等情
    ，然堅詞否認有與何賢政共同毆打告訴人之犯行，辯稱是告
    訴人與何賢政起衝突，兩人下車打起來，伊僅是上前勸架等
    語。經查：
　㈠告訴人於警詢時指稱：伊與配偶、小孩一同搭乘不詳姓名男
    子（按即被告所稱之何賢政）駕駛的車輛，要前往談生意，
    被告坐在副駕駛座，在車上伊對該男子稱，走這條路比較慢
    、會不會開車啊，對方就不高興而停車，伊見該男子下車，
    也跟著下車，該男子先徒手攻擊伊，被告下車架住伊，之後
    該男子從駕駛座左下方拿出棍子敲擊伊頭部，打完以後該男
    子就駕車載被告一起離開等語（偵字第22988號卷第13至14
    頁）；嗣於偵訊時指稱：被告的朋友找伊出去找建商，該男
    子因與女友吵架不太開心，伊就表示不高興就不要出來，該
    男子就要伊下車，伊下車後，該男子就從駕駛座旁拿出橡膠
    棍打伊，被告拉住伊、推伊，並跟該男子一起打伊，徒手打
    伊的頭、臉、身體等語（偵字第22988號卷第80頁）。由告
    訴人上開指述內容，先稱被告架住伊，嗣稱被告拉住伊、推
    伊、打伊頭、臉、身體，前後顯有出入，已非無瑕疵可指。
    況告訴人於警詢時經問及「當時是否有還手」一節，告訴人
    稱：我想還手，但當時被我朋友（即被告）拉著，無法還手
    ；就「被告除了架住你有無毆打你」之問題，亦稱：「被告
    只有架住我，沒有毆打我」等語（偵字第22988號卷第16、1
    4頁），與其上開所指被告出手打伊頭、臉、身體之說法相
    互矛盾。況告訴人與其配偶、小孩一同搭乘該男子駕駛之車
    輛，係由被告居中介紹營造廠給告訴人，再由被告約該男子
    開車搭載告訴人一家，此據告訴人於原審證述在卷（原審易
    字卷第140頁）；而當時案發原因是因告訴人與該男子發生
    口角衝突，該男子不高興，遂要求告訴人下車，進而持塑膠
    棍毆打告訴人，此節亦由告訴人證述明確（偵字第22988號
    卷第80頁，原審易字卷第140頁），以該事端是在車內偶然
    發生，被告顯無與該男子預為謀議之可能。雖告訴人於偵訊
    時經問及「被告何故與你發生爭執」之問題時，係稱「因為
    被告挺他朋友，他們是好朋友」等語（偵字第22988號卷第8
    0頁），然被告與告訴人亦是從小認識之朋友，亦據告訴人
    證述在卷（原審易字卷第143頁），則即便該男子為被告之
    友人，亦非必然可推論被告即因此而生與該男子共同毆打告
    訴人之動機與犯意。是告訴人上開指述，已非可遽信。
　㈡證人即告訴人之配偶蔡郁瑩先於警詢時證稱：告訴人在車上
    突然對駕駛車輛的男子說要開車，該男子就要告訴人一起下
    車，並說告訴人從一上車就一直吵，讓他覺得很煩，接著就
    以右手出拳打告訴人，告訴人被打倒在地，該男子仍繼續徒
    手毆打告訴人，之後被告有去將雙方拉開要勸架，告訴人火
    氣上來，起身要打該男子，但沒有打到，該男子又繼續打告
    訴人身體，告訴人就對被告說，是否要挺那名男子、朋友不
    用再做了，被告就說，對啦，他就是要挺該男子，就過去一
    起打告訴人，接著該男子跑到後車廂拿出白色木棍毆打告訴
    人，之後他們分開，伊將告訴人拉到路旁，被告與該男子一
    起駕車離去等語（偵字第22988號卷第20頁）；嗣於偵訊時
    證稱：伊當時與告訴人以及2個小孩，坐在車輛的後座，告
    訴人與駕駛的男子在車上吵架，該男子先下車，接著告訴人
    也跟著下車，該男子動手打告訴人，告訴人有還手，兩人越
    吵越大聲，被告就下車衝過去打告訴人的臉、背部，3個人
    打在一起，該男子是從後車廂拿出1根白色棍子打告訴人背
    部等語（偵字第22988號卷第80至81頁）。觀之證人蔡郁瑩
    上開所述案發經過，前後多所出入，已非全然可信。此外，
    證人蔡郁瑩初於警詢時稱被告是欲勸架而上前拉開被告與告
    訴人，然於原審卻稱被告完全沒有勸架、在旁邊旁觀等語（
    原審易字卷第149頁）；復於原審交互詰問時，就被告是否
    架住告訴人一節，更證稱：被告有下車，自後方抓住告訴人
    的手，跟著他朋友一起打，被告是打告訴人的頭部、肚子、
    背部等語（原審易字卷第150頁），與其前於偵訊時所述被
    告毆打告訴人之情節，亦不符合。況證人蔡郁瑩上開所述，
    亦無從補強佐證告訴人前指稱被告從後方架住伊、再用拳頭
    毆打伊的身體、臉部等語（原審易字卷第144至145頁）之真
    實性。
　㈢再觀之卷附仁愛醫院診斷證明書，告訴人係於案發當日上午1
    1時39分許前往該院急診治療，經診斷受有顏面鈍傷、右側
    手部擦傷、右側手部挫傷、右側腳趾擦傷、左側膝部擦傷等
    傷害（偵字第22988號卷第33頁），由告訴人之傷勢照片，
    亦可見告訴人受傷部位係在左膝、右腳趾、右手掌背靠近手
    腕處（偵字第22988號卷第45頁）。告訴人上開傷勢狀況，
    不僅與證人蔡郁瑩所述被告徒手、負責駕駛之男子持棍子毆
    擊告訴人頭部、背部、腹部等客觀上所可能造成之傷勢不符
    ，亦無法補強佐證告訴人所指被告與該男子毆打伊頭部、身
    體說法之可信性。加以卷附監視錄影翻拍照片，並未拍攝到
    告訴人受傷之經過（偵字第22988號卷第46頁），亦無法佐
    證告訴人之指述。另被告供稱當時駕駛車輛搭載告訴人等之
    人係何賢政，然何賢政經本院合法傳喚、拘提未到（本院卷
    第227、235至239頁），亦無法再予進一步調查。　　
　㈣是以本案卷內現有證據，均無從補強佐證告訴人指述之真實
    性，自不能僅依告訴人前後不一之片面指述，遽予推認被告
    確有本件共同傷害之犯行。此外，復查無其他積極證據足認
    被告涉有公訴意旨所指犯行，既然不能證明被告犯罪，自應
    為無罪之諭知。
四、原審以不能證明被告犯罪，諭知被告無罪之判決，核無不合
    。檢察官上訴意旨固稱：證人蔡郁瑩於警詢、偵查、原審均
    證稱告訴人有與駕駛之男子發生言語衝突，該男子下車後徒
    手毆打隨後下車之告訴人，再持棍子毆打告訴人，被告亦徒
    手毆打告訴人臉部、背部等，不能僅以其所述有不一之處，
    即認其證言不可採；且告訴人稱有以手護著頭部，故很可能
    無法辨識如何被毆打，前後指述始有出入，不能逕認為不可
    採。由告訴人指述、證人蔡郁瑩所證，可知被告係架住告訴
    人而非阻擋該男子，並非單純勸架，原審遽為無罪之判決，
    自有未妥云云。惟查，就被告是否有架住告訴人，告訴人前
    後指述並不相符，而證人蔡郁瑩於警詢、偵訊時亦未提及被
    告架住告訴人，自無從補強告訴人之指述；況由上開診斷證
    明書所載，告訴人並無頭部或背部之傷勢，縱使如告訴人所
    稱伊遭被告徒手與該男子持棍子毆打，伊見狀以手護頭云云
    ，然觀之告訴人手部傷勢，僅有右側手部擦、挫傷，未見一
    般受到毆打常見之瘀傷或骨折，亦無法佐證告訴人此節指述
    之真實性，均如前述，自無法憑此認定被告有檢察官所指與
    該駕車之男子共同傷害告訴人之犯行。檢察官上訴仍執前詞
    指摘原判決不當，自非有據，其上訴為無理由，應予駁回。
據上論斷，應依刑事訴訟法第368條，判決如主文。
本案經檢察官李芷琪提起公訴，檢察官陳怡廷上訴，經檢察官吳
慧蘭到庭執行職務。
中　　華　　民　　國　　110 　年　　5 　　月　　18　　日
　　　　　　      刑事第二十二庭審判長法　官  洪于智
　　　　　　　　　　　　　　　　　    法　官  陳銘壎
　　　　　　　　　　　　　　　　　    法　官  汪怡君
以上正本證明與原本無異。
不得上訴。
                                      書記官  賴怡孜
中　　華　　民　　國　　110 　年　　5 　　月　　18　　日